【裁判字號】    97,重訴,39
【裁判日期】    971021
【裁判案由】    侵權行為損害賠償
【裁判全文】
臺灣臺南地方法院民事判決              97年度重訴字第39號
原      告  己○○
            壬○○
共      同
訴訟代理人  何旭苓  律師
被      告  辛○○
訴訟代理人  曾靖雯  律師
            江信賢  律師
            蔡麗珠  律師
            熊家興  律師
被      告  華南永昌綜合證券股份有限公司
法定代理人  丁○○○
被      告  華南金控股份有限公司
法定代理人  丙○○
上二人共同
訴訟代理人  謝文欽  律師
上列當事人間因偽造文書等案件，原告提起刑事附帶民事訴訟，
請求侵權行為損害賠償事件，經刑事庭裁定移送前來，及經原告
於本院為追加訴訟，並經本院於民國97年10月7日言詞辯論終結
，判決如下：
    主  文
被告辛○○應給付原告己○○新台幣貳仟柒佰肆拾肆萬仟壹佰
捌拾捌元，其中新台幣貳仟貳佰肆拾萬伍仟柒佰元部分應與被
告華南永昌綜合證券股份有限公司連帶給付，並被告辛○○部分
自民國九十六年十二月十日起至清償日止，被告華南永昌綜合證
券股份有限公司部分自民國九十六年十一月二十九日起至清償日
止，均按年息百分之五計算之利息。
被告顏春美、華南永昌綜合證券股份有限公司應連帶給付原告壬○○新台幣柒佰捌拾陸萬零捌佰玖拾捌元，及均自民國九十七年
九月二日起至清償日止，按年息百分之五計算之利息。
原告其餘之訴駁回。
訴訟費用 (原告己○○部分)由被告辛○○負擔十分之一，由被
告辛○○、華南永昌綜合證券股份有限公司連帶負擔十分之四，
餘由原告己○○負擔；追加訴訟費用 (原告壬○○部分)新台幣
柒萬捌仟玖佰壹拾元，由被告辛○○、華南永昌綜合證券股份
有限公司連帶負擔。
本判決原告勝訴部分，於原告己○○以新台幣玖佰壹拾肆萬柒仟
捌佰元為被告顏春美、以新台幣柒佰肆拾柒萬捌仟陸佰元為被告
華南永昌綜合證券股份有限公司，於原告壬○○以新台幣貳佰陸
拾貳萬零佰元，為被告辛○○、華南永昌綜合證券股份有限公
司供擔保後，各得假執行；但被告顏春美以新台幣貳仟柒佰肆拾
肆萬仟壹佰捌拾捌元、被告告華南永昌綜合證券股份有限公司
以新台幣貳仟貳佰肆拾萬伍仟柒佰元，為原告己○○預供擔保
，被告辛○○、華南永昌綜合證券股份有限公司以新台幣柒佰捌
拾陸萬零捌佰玖拾捌元為原告壬○○預供擔保後，各得免為假執
行。
原告其餘假執行之聲請駁回。
    事實及理由
一、按訴狀送達後，原告不得將原訴變更或追加他訴，但經被告
    同意、不甚礙被告之防禦及訴訟之終結者，不在此限，又被
    告對訴之變更、追加無異議而為本案言詞辯論者，視為同意
    ，民事訴訟法第25 5條第1項第1、7款、第2項定有明文。本
    件原告壬○○原以自己為刑事犯罪事實之被害人提起附帶民
    事訴訟，依侵權行為法律關係聲明請求：「被告應連帶給付
    原告壬○○新台幣 (下同)7,860,000 元，及自民國95年1月
    17日起至清償日止，按年息百分之5計算之利息，並願供擔
    保，請准宣告假執行。」 (此部分因提起附帶民事訴訟不合
    法，已經本院另案裁定駁回)。嗣於本院審理時，原告壬○○以第三人乙○○已將對被告3人之侵權行為損害賠償請求
    權、基於委任關係之損害賠償請求權，及債務不履行之損害
    賠償請求權均讓與其行使，而追加先位聲明：「被告應連帶
    給付原告7,860,898元，及自95年1月17日起至清償日止，按
    年息百分之5計算之利息，並願供擔保請准宣告假執行」，
    復以其與第三人乙○○間屬借 (寄)名契約關係，有權隨時
    本於所有物返還請求權及2人間之借 (寄)名關係，向乙○○
    請求返還帳戶內之股票或存款為由，追加備位聲明：「被告
    應連帶給付乙○○7,860,898元，及自95年1月17日起至清償
    日止，按年息百分之5計算之利息，並由原告壬○○代位受
    領，並願供擔保請准宣告假執行」，上開訴之追加或經被告
    同意，或經被告無異議而為本案言詞辯論，且原告主張被告
    辛○○此部分犯罪行為之事實並無不同，僅主張權利受侵害
    者為第三人乙○○，而乙○○將得行使之法律上權利讓與原
    告壬○○行使或由其代位行使而已，其已調查之證據可共同
    ，被告對此亦已為充分之辯論，應不甚妨礙訴訟終結及被告
    防禦權之行使，依上開法條規定，本院自應准許，合先敘明
    。
二、原告起訴主張：
(一)緣被告辛○○為華南永昌綜合證券股份有限公司（下簡稱華
    南永昌證券公司）麻豆分公司之業務部經理，負責處理公司
    客戶證券買賣等投資事宜，詎料被告辛○○竟從民國92年間
    起，迄95年1月6日止，利用經手原告股票買賣等投資事宜之
    機會，陸續挪用及詐騙原告等款項，總計侵占及詐騙原告己○○金額達55,010,375元，而詐騙原告壬○○金額總計為7,
    86 0,898元，被告辛○○行為觸犯刑法第336條、第216條、
    第210條及第339條之罪，且此部份業經檢察官提出公訴，並
    經臺灣高等法院台南分院以97年度上訴字第269號判決被告
    辛○○罪刑在案。今被告辛○○為被告華南永昌證券公司之
    業務部經理，其故意利用職務上經手原告股票買賣等投資事
    宜之機會，陸續非法挪用及詐騙原告等如上開金額，故意不
    法侵害原告己○○及壬○○之權利，被告辛○○自應依民法
    第18 4條侵權行為之規定，對原告等負損害賠償之責任，又
    依民法第188條規定被告辛○○與被告華南永昌證券公司應
    連帶對原告等負損害賠償之責任。另被告華南永昌證券公司
    近月來不斷傳出弊案，且近日被告華南永昌證券公司更因去
    年2月主辦益通光能初次上櫃前公開承銷的詢價圈購配售作
    業，有高達985張股票，配售給董事長許博偉之相關人，不
    當利益達6億元，因此金管會依證交法規定，已解除許博偉
    的董事長職務，而本案被告華南永昌證券公司不法侵害原告
    等權利造成原告等遭受鉅額之損失，被告華南永昌證券公司
    經歷多起弊案後財務狀況顯著惡化，而有不能支付其債務或
    有損及存款人利益之虞，被告華南金控股份有限公司 (下簡
    稱華南金控公司)依金融控股公司法第56條規定應協助其回
    復正常營運，據此，原告等亦請求被告華南金控公司與被告
    華南永昌證券公司連帶負損害賠償責任。
(二)原告2人之損害分別如下：
  1.原告己○○55,010,375元之部分：
  (1)91年間被告辛○○說服原告己○○從事收購零股之投資，並
    向第三人陳麗秀商借帳戶使用，嗣原告己○○即依被告辛○○指示，提供1,000萬元之資金，匯入訴外人陳麗秀帳戶內
    ，詎料最後經原告己○○清點結果，只剩下30萬元，其餘97
    0萬元均遭被告辛○○挪用一空。
  (2)92年間被告辛○○說服原告己○○投資將上市公司之股票，
    並為提高申購中籤之機率，乃向第三人陳秋菊等人借用帳戶
    申購，嗣原告己○○乃陸續依被告辛○○指示，提供800 萬
    元之資金供作申購股票之用，而順利抽中10餘支股票，惟上
    開股票竟遭被告辛○○擅自賣出，並將款項挪用一空。
  (3)94年7月22日被告辛○○向原告己○○請求以其他人名義購
    買股票，以替其美化業績，嗣後商得第三人陳秋菊同意，以
    其帳戶購買上市股票廣輝700張，嗣後原告己○○依被告辛○○指示提供770萬元資金匯入第三人陳秋菊帳戶內，詎上
    開股票竟遭被告辛○○擅自賣出挪用一空。
  (4)被告辛○○分別依原告己○○之指示，先後於94年11月21日
    以市價39.2元賣出圓剛股票12張、94年11月28日以市價54.5
    元賣出中壽股票50張、94年12月5日以市價11.7元賣出中壽
    股票50張、94年12月5日以市價11.85元賣出中壽股票50張、
    94年12月5日以市價95元賣出廣輝二股票10張，合計賣出股
    款共313.4萬元，詎被告辛○○竟擅自挪用上開股款以操作
    其他股票殆盡。關於被告華南永昌證券公司提出之94年11月
    21、22、28、30日及同年12月5日之交割憑單，除94年11月
    21日原告己○○售出圓剛、94年11月28日原告己○○售出中
    壽50張、94年12月5日原告己○○售出中壽100張外，其餘券
    賣、資賣等交易，均為被告辛○○未經原告己○○允許私下
    利用原告己○○之股票帳戶所進行之交易。
  (5)94年4月4日被告辛○○向原告己○○詐稱利用第三人胡美燕
    之帳戶，替其投資上市公司彩晶CB公司債，致原告己○○誤
    信被告辛○○欲借用第三人胡美燕名義替其購買公司債，即
    將1,001萬4千元匯入第三人胡美燕帳戶內，實則上開投資款
    於匯款同日被轉入第三人劉進戶帳戶中，先後遭提領一空。
  (6)94年12月7日被告辛○○又以相同手法，向原告己○○詐稱
    欲利用第三人陳秋菊之帳戶，替其購買未上市公司玉晶光電
    之股票，嗣後原告己○○將投資款1,547萬元匯入第三人陳
    秋菊帳戶內，惟被告辛○○並未替原告己○○購買玉晶光電
    之股票，反將上開款項詐領一空。
  (7)被告辛○○利用原告己○○辦理證券帳戶開戶之機會，在經
    手原告己○○開戶印章時，預先於不詳數量之銀行取款條上
    盜蓋原告己○○印章後，陸續以上開盜蓋印章之取款條，前
    後總計詐領原告己○○帳戶內款項118萬6千元。復於95年1
    月5日，以相同手法，將訴外人黃錦治匯給原告己○○之款
    項211萬元，亦全部詐領一空。
  2.原告壬○○部分：
  (1)先位之訴部分：
    原告壬○○以其妻乙○○名義於華南永昌證券公司麻豆分公
    司開戶，進行股票交易，有原告壬○○與乙○○所簽立之買
    賣證券授權書為證。被告辛○○利用替原告壬○○辦理其妻
    乙○○證券帳戶開戶之機會，預先於銀行取款條上盜蓋乙○○之印章，嗣於95年1月4日，擅將乙○○帳戶內上市公司宏
    達電股票20張，以市價652元賣出，扣除融資及相關手續費
    用後，總計賣出股款786萬元，再於同年1月6日，持上述代
    蓋印章取款條，將乙○○帳戶內股款7,860,89 8元盜領一空
    。依民法第310條第2款規定，被告辛○○係債權之準占有人
    ，而華南銀行當時亦不知被告辛○○非債權人因而陷於錯誤
    如數交付款項，據同條規定，受領人係債權之準占有人，有
    清償效力，原告壬○○或乙○○對銀行已無行使請求返還存
    款之權利。爰依民法第184條及第188條之規定向被告等人主
    張侵權行為損害賠償，尚得主張被告華南永昌證券公司處理
    委任買賣股票事務未依乙○○或原告壬○○之指示而逾越權
    限，應依民法第544條對原告壬○○負賠償之責，且亦屬民
    法第224條及第226條所規定之因可歸責於債務人華南永昌證
    券公司使用人辛○○之故意行為致受委任事務給付不能之債
    務不履行，嗣第三人乙○○已將上開債權讓與原告壬○○行
    使，原告壬○○自得提起本件先位之訴。
  (2)備位之訴部分：
    倘本院因本案相關之刑事判決係認定原告壬○○之配偶乙○○為被害人，而認原告壬○○無先位聲明所述之損害賠償請
    求權，則因乙○○帳戶內遭被告辛○○盜賣之宏達電股票應
    屬原告壬○○所有，故被告辛○○盜賣之宏達電股票所得之
    股款7,860,898元亦應屬原告壬○○所有，形式上乙○○就
    上開款項應對原告壬○○負返還之責，原告壬○○自得本於
    民法第242條之規定，以自己之名義代位乙○○向被告等人
    行使因被告辛○○盜賣股票及盜領存款行為而受損害所生之
    侵權行為損害賠償請求權、委任關係之損害賠償請求權及債
    務不履行之損害賠償請求權，請求被告等人應連帶給付乙○○7,860,898元暨相關之遲延利息，並由原告壬○○代位受
    領。
(三)對被告抗辯之陳述：
  1.原告己○○部分：
  (1)被告辛○○對原告己○○施行詐術行為致原告己○○將錢存
    入被告辛○○指定之第三人陳麗秀等人帳戶內即屬不法行為
    ，而原告己○○將伊所有金錢存入第三人陳麗秀等人帳戶時
    ，即已喪失金錢所有權而受有損害，因此被告等辯稱被告辛○○縱有挪用提領情事，要無侵害原告己○○之任何權利，
    於法不合。又被告辛○○盜領原告己○○帳戶內出售股票所
    得股款及存款，係持盜蓋原告己○○開戶印章之取款憑條向
    華南銀行辦理提款，依民法第310條第2款規定，被告辛○○
    係債權之準占有人，而華南銀行當時亦不知被告辛○○非債
    權人因而陷於錯誤如數交付款項，據同條規定，受領人係債
    權之準占有人，有清償效力，原告己○○對銀行已無行使請
    求返還存款之權利，原告己○○當受有損害。
  (2)被告華南永昌證券公司辯稱被告辛○○於95年1月6日開瓦斯
    自殺獲救後，智商已下降為58，被告辛○○之自白及與原告
    己○○對帳之能力殊非無疑，惟奇美醫院之診斷證明書係95
    年2月27日所開立，被告於95年1月16日向台灣台南地方法院
    檢察署自首及於95年2月7日至台南縣警局偵四隊製作調查筆
    錄時，筆錄中皆未記載被告辛○○有何異樣或有神智不清而
    無法完整表達之情形，故被告辛○○自首犯罪及自白違法侵
    占原告己○○金錢，並無不可信之處。
  (3)參刑事案卷偵、審筆錄足證，被告辛○○於偵查階段前半年
    期間，其了解問題及意思表示能力並無受損，且此階段其均
    不曾親自或委託辯護律師向檢察官主張與原告己○○有委託
    操作等語，反而親自向檢察官自首認罪，但卻於歷時一年之
    偵查期間並經起訴後，即經診斷意思表示能力明顯有障礙後
    ，竟能向辯護律師釐清委託操作，實違常理與經驗法則。倘
    原告己○○與被告辛○○真有委託操作之關係，則被告辛○○又何須委請律師陪同向檢察官自首，衡情必與律師討論過
    案情後，判斷自首最能減輕其罪責。依刑事案卷內，96年3
    月22日一審準備程序筆錄內明確記載：法官諭因被告辛○○
    因一氧化碳中毒，導致痴呆現象，無法完全陳述，准由其夫
    陳閩宏擔任輔佐人，足證被告辛○○於96年3月之精神狀況
    無法完全陳述或意思表示能力確實已有欠缺，斯時被告辛○○自無能力向其委任律師說明並釐清案情，該等於刑事案件
    一審所提出之刑事書狀純為律師採行之訴訟策略與技巧而由
    律師單獨撰狀提出，並非被告辛○○於96年3 月已能說明並
    釐清案情或提出有關委任操作之證據，被告等主張被告辛○○與原告己○○間存有委託操作之關係，應由被告另行舉證
    證明。
  2.原告壬○○部分：
    原告壬○○或其配偶乙○○均非私下委託被告辛○○買賣股
    票，而係與被告華南永昌證券公司簽訂有關股票買賣之委任
    契約，而被告辛○○即利用職務上之機會盜賣乙○○集保帳
    戶內之股票，並以要直接由電腦系統更正股票款錯帳為由向
    原告壬○○及其配偶乙○○騙取乙○○之銀行存摺，故被告
    顏美惠所為明顯係利用職務上行為而違反帳戶名義人乙○○
    與華南永昌證券公司間之委任契約，致債務不履行之給付不
    能並損及原告壬○○及其配偶乙○○之權利，包含損害乙○○對銀行原得行使之存款返還請求權，與被告引用之最高法
    院97年度台上字第1181號裁定之基礎事實係營業員與客戶間
    另有私下委託買賣股票之關係不同。
(四)並聲明：
  1.原告己○○部分：
    被告應連帶給付原告己○○55,010,375元，及自95年1月17
    日起至清償日止，按年利率百分之5計算之利息。原告願供
    擔保，請准宣告假執行。
  2.原告壬○○部分：
  (1)先位聲明：被告應連帶給付原告壬○○7,860,898元，及
    自95年1月17日起至清償日止，按年利率百分之5計算之利息
    。前項請求，原告願供擔保，請准宣告假執行。
  (2)備位聲明：被告應連帶給付乙○○7,860,898元，及自95
    年1月17日起至清償日止，按年利率百分之5計算之利息，並
    由原告壬○○代位受領。前項請求，原告願供擔保，請准
    宣告假執行。
三、被告則辯稱：
(一)被告辛○○部分：
  1.原告主張被告辛○○於刑事案件中對犯罪金額不爭執，然被
    告辛○○自開瓦斯自殺未遂後已呈現失智狀態，辯護人或訴
    訟代理人無法與其確認相關金額，因台灣台南地方法院檢察
    署檢察官起訴書所載犯罪金額並不影響刑事罪名之認定，被
    告辛○○遂為認罪不爭執之表示；惟於民事訴訟中，原告所
    受損害金額為何，涉及被告辛○○損害賠償責任範圍之認定
    ，就此被告係有爭執，原告依法仍應善盡舉證之責。再者，
    依原告之民事起訴狀所載事實及理由，原告己○○委託被告
    辛○○購買未上市股票、可轉換公司債等部分行為，確非屬
    被告華南永昌證券公司之營業項目，應無命被告華南金控公
    司及華南永昌證券公司負擔連帶賠償責任之理。
  2.再就台灣高等法院台南分院97年度上訴字第269號刑事判決
    ，關於被告辛○○業務侵占部分撤銷，改判普通侵占罪，並
    認定被告辛○○侵占原告己○○匯款6,917,852元、8,000,0
    00元申購股票、匯款14,681,842元、代售股票3,145,400元
    等部分，均係以個人名義而受原告己○○委託處理股票買賣
    事宜，始持有委託款項，顯非因被告本身業務經理職責而持
    有。
  3.並聲明：1.原告之訴駁回。2.如受不利之判決，願供擔保請准
    宣告免為假執行。
(二)被告華南金控公司及華南永昌公司部分：
  1.原告己○○部分：
  (1)原告己○○主張被告辛○○詐欺、侵占等之款項，係經與被
    告辛○○對帳所得，並非事實，蓋被告辛○○於95年1月6日
    開瓦斯自殺獲救後，其智商已下降為58，業經奇美醫院柳營
    分院診斷為痴呆症在案，顯已欠缺意思能力、行為能力，對
    於過去歷年來其與原告己○○間複雜紊亂之委託操作關係，
    自無能力予以清楚釐清，並無與原告己○○等人對帳之能力
    。原告己○○又主張曾與證人庚○○對帳，亦非事實，證人
    庚○○於本院97年7月31日調查證據程序結證內容證稱其於
    被告辛○○自殺獲救後，並未在第一時間陪同原告己○○之
    夫甲○○至被告辛○○之病房探視，其亦未與被告辛○○或
    原告己○○等人核對股票買賣之金額及資金用途，更遑論證
    人庚○○有確認被告辛○○侵害原告己○○財產權之金額，
    原告己○○及其夫之證詞，顯有不實。至證人庚○○就其所
    出具之報告，以證述均係按原告己○○口述資料拼湊，當時
    未有資料可資確認，益證原告己○○主張遭被告辛○○詐害
    云云，並無依據。
  (2)原告己○○於歷次書狀內主張被告辛○○利用職務上機會擅
    自侵占其投資款、盜領股款或存款等，然前後矛盾不一，被
    告摘要如次：
    原告己○○主張被告辛○○詐領股款、帳戶存款1,186,00
      0元及第三人黃錦治匯入之款項211萬元，並非事實，查銀
      行存款戶欲提領存款時，除填具取款憑條外，尚須攜帶銀
      行存摺始得辦理提款，而原告及其夫甲○○頻稱未將存摺
      交與被告辛○○保管，則僅原告己○○方得領取帳戶內之
      存款，被告辛○○自無可能盜領其銀行存款。
    原告己○○主張其於91年間提供1,000萬元資金匯入第三
      人陳麗秀帳戶，供被告辛○○買賣零股，其中691萬餘元
      遭被告辛○○侵占，並非事實。既然原告己○○不定時向
      被告辛○○查詢買賣零股情況並進行結算，倘被告辛○○
      僅於92年3月20日購買台泥等公司股票之零股，未經原告
      己○○同意即擅自將其餘691萬餘元匯入其他人頭帳戶，
      原告己○○自92年至95年1月初何以未能察覺。
    原告己○○稱被告辛○○盜賣第三人陳秋菊帳戶內之廣輝
      股票，亦與事實不符。原告己○○就買賣廣輝股票之每股
      價格及數量，前後陳述內容差異甚遠，況廣輝公司於94年
      7 月20日及同年月26日之股價分別為每股15.6元、15.2元
      ，縱購入600張廣輝股票，亦僅需900餘萬元交割款即足，
      顯無匯入高達1,472餘萬元購買廣輝公司600張之必要。原
      告己○○提供前揭款項之目的，係為繳交認購廣運公司增
      資款之用，其於本院97年7月1日調查證據程序已自認，而
      參刑事警卷所附「廣運機械工程股份有限公司90年度現金
      增資普通股股票繳款書」，認購增資股款應補繳差額為1,
      440萬元，與第三人陳秋菊帳戶94年7月27日提領之款項金
      額相符，足證原告己○○所稱匯入第三人陳秋菊帳戶之上
      揭金額，為原告己○○認購廣運公司增資股款用。
    原告己○○稱其於92年間提供800萬元資金匯入第三人陳
      秋菊等人帳戶申購將上市公司股票，卻遭被告辛○○將抽
      中10餘支股票賣出，惟原告己○○迄今未就其當時所欲申
      購之股票為何、被告辛○○日後所賣出之10餘支股票為何
      或如何挪用股款等事實舉證說明，要難採信。再者，原告
      己○○稱被告辛○○挪用其匯入第三人陳秋菊帳戶擬為購
      買玉晶光電之投資款1,547萬元，然亦未舉證證明此事實
      ，不足為憑。
    原告己○○主張被告辛○○挪用其匯入第三人陳秋菊帳戶
      擬為購買彩晶CB之投資款10,014,000元，並非事實。原告
      己○○主張其因信賴被告辛○○所出具並交付予伊之偽造
      第三人吳偉財簽名圈購認購承諾書，始將上開款項匯入被
      告辛○○指定之帳號，惟該承諾書頁下所記載之日期為94
      年8月1日，乃晚於原告己○○等人將上開款項匯入第三人
      胡美燕帳戶之4月4日，顯見原告己○○應無可能受被告辛○○詐騙而將上開款項匯入人頭帳戶。另參瀚宇彩晶股份
      有限公司94年度年報第83頁內容，彩晶公司董事會係於94
      年6月20日始決議發行可轉換公司債，原告己○○卻於4月
      即為匯款，顯見原告己○○稱該筆款項係為購買彩晶CB乙
      事，並不可採。
   (3)被告辛○○並未不法侵害原告己○○之權利致其受有損害
     ，蓋原告己○○將投資款匯入第三人陳秋菊等人頭帳戶後
     ，其已非該等投資款之所有人，且人頭帳戶內之股票亦非
     其所有，亦即縱被告辛○○有挪用之情事，亦未侵害原告
     己○○任何權利。又被告辛○○縱有盜賣第三人陳秋菊等
     人頭帳戶內之股票，仍屬第三人陳秋菊等人可否向被告辛○○主張權利之問題，原告己○○無從就他人帳戶內股票
     遭盜賣之事，主張被告等人應負連帶賠償責任。原告己○○雖否認與被告辛○○間有委託操作合意，然被告辛○○
     於偵審程序中，多次陳明其與原告己○○間有多年私人委
     託、委任操作股票之關係，即被告辛○○對該等資金係有
     權處分之人，縱令被告辛○○確如原告己○○所述般有違
     反渠等間委託操作或借貸關係，亦僅屬渠等間民事債務不
     履行之範疇，尚與侵權行為無涉，原告己○○逕謂被告辛○○應負侵權行為賠償責任，自不足採。再參本院96年度
     訴字第278號刑事卷所附「辛○○涉嫌詐欺背信、業務侵占
     、偽造文書案之帳戶傳票匯款抽樣參考分析表」，自92 年
     6月至94年4月止，被告辛○○以自己及第三人陳秋菊等人
     頭帳戶匯予原告己○○或其夫高上企業甲○○帳戶，抽樣
     統計總計金額即高達近9億元，若與原告己○○所稱受有損
     害55,010,375元相抵，仍獲取高達8億4千萬元之金錢，原
     告己○○是否受有損害大有疑問。
   (4)退萬步言，縱認被告辛○○應對原告己○○負侵權行為損
     害賠償責任，亦與被告辛○○執行職務無關，民法第188條
     第1項所謂執行職務之範圍，應指與僱用人所命執行之職務
     具有通常合理之內在關聯之事項，使僱用人得以預見，事
     先可加防範，並得計算其損失於整個企業之內而設法分散
     風險。查證券交易法第15條及第16條規定，可知證券商之
     業務範圍，並未包括得受投資人委託代為投資操作或與投
     資人間有資金借貸業務。復觀原告己○○與被告華南永昌
     證券公司於92年3月10日簽訂之買賣證券受託契約內容，可
     知原告己○○亦早已知悉被告辛○○職務內容不包括受託
     代客操作或提供人頭帳戶以供投資人購買未上市公司股票
     、可轉換公司債等項。對於投資人私下委託營業員代為操
     盤買賣股票、債券，難認屬執行職務之行為，是被告華南
     永昌證券公司免付連帶損害賠償之責任。
   (5)按民法第188條第1項但書及證券商管理規則第6條規定，凡
     國內證券商均須定期或不定期稽核公司財務及業務，藉以
     審視是否有違法或違反內控制度之情形，惟任何制度均有
     其極限，無論為客觀上之人力、時間及成本限制者皆是，
     投資人私下全權委託營業員代為操作，渠等時常利用下班
     時間及上班地點外之場所私下協議，即令僱用人已踐行法
     令要求之內控制度，仍無法透過該等內部稽核程序查知該
     等私人行為，尤以本件肇因於原告己○○長期使用人頭帳
     戶、提供資金委託操作，被告華南永昌證券公司對於被告
     辛○○之選任監督並無過失，且縱加以相當之注意，亦不
     免發生其損害，若認被告辛○○構成侵權行為，被告華南
     永昌證券公司應可免責。退萬步言，原告己○○對所主張
     損害之發生與有過失，按委託人委託買賣證券注意事項第
     11 條，及原告於92年3月10日開立被告華南永昌證券公司
     前身永昌綜合證券股份有限公司之證券帳戶時簽立之開戶
     契約書，皆明定不得私下與營業員使用人頭帳戶及委託操
     作行為，所生損害應自行負責。是依淨手原則，亦無請求
     被告華南永昌證券公司連帶賠償之理。另原告己○○與被
     告華南金控公司間無任何連帶債務之約定，原告己○○所
     引金融控股公司法第56條亦非有任何連帶賠償之特別規定
     ，原告此部份之請求顯不合法。
  2.就原告壬○○主張部分：
  (1)先位聲明：
    程序部分：本院96年度訴字第278號及臺灣高等法院臺南
      分院97年度上訴字第269號刑事判決，均認定本案被告辛○○係盜領第三人乙○○之活期存款帳戶之款項，姑不論
      被告辛○○究侵害第三人乙○○何種權利，均與原告壬○○無涉。況原告壬○○除追加備位聲明稱由其代位第三人
      乙○○受領給付外，復以存證信函通知被告華南金控公司
      及華南永昌證券公司第三人乙○○對前二者之權利，自97
      年8月28日起全部讓與原告壬○○，足證原告壬○○亦認
      第三人乙○○方有當事人適格，可認原告壬○○之訴不合
      法，且該訴訟要件之欠缺，既無從補正，應以判決或裁定
      駁回。
    實體部分：
      (甲)債務人得以所有得對抗讓與人之事由，向債權受讓人主
        張，資以確保債務人之權益。本件縱原告壬○○主張其
        已受讓第三人乙○○之債權，其請求權亦已罹於時效，
        蓋被告華南金控公司及華南永昌證券公司於97年9月1日
        受債權讓與通知時，第三人乙○○對被告辛○○之侵權
        行為損害賠償請求權，自第三人乙○○知悉該侵權行為
        時，即95年1月9日，已逾2年，被告華南金控公司及華
        南永昌證券公司依民法第197條第1項、第144條第1項及
        第299條第1項規定，以第三人即債權讓與人乙○○之權
        利已罹於時效為由，對抗原告即債權受讓人壬○○。
      (乙)縱認第三人乙○○因被告辛○○盜領銀行存款而受有損
        害，該盜領行為並非被告辛○○職務上之行為。受僱人
        執行職務之範疇，必須限於與僱用人委辦之職務間具有
        通常合理關聯之行為，若係受僱人個人之犯罪行為而與
        執行職務無關，不因受僱人濫用職務或利用職務上之機
        會及與執行職務之時間或處所是否有密切關係之行為，
        或其外觀在客觀上是否與執行職務有關，而得遽認僱用
        人應與該受僱人負連帶賠償責任。依原告壬○○所述，
        被告辛○○係利用為第三人乙○○開戶或融資升等機會
        ，盜蓋銀行取款憑條，盜領20張宏達電股票賣得股款78
        6萬元。惟股票賣得款項既係直接匯入第三人乙○○交
        割銀行帳戶內，被告辛○○欲領取上開款項，自須持取
        款憑條及存摺至銀行端辦理，銀行於審視相關取款文件
        齊備後，方會交付提領之現金。況被告辛○○為證券公
        司營業員，其職務項目並不包括處理銀行存提款事務，
        即令被告辛○○確有盜蓋取款憑條盜領存款之行為，該
        行為地及損害發生地亦於銀行處，顯與被告辛○○受僱
        於證券公司之職務範圍間無相當之內在關聯，是被告華
        南永昌證券公司不應負僱用人賠償責任。
      (丙)退步言，縱認原告所述屬實，我國自84年起全面實施「
        款券劃撥交割制度」，即買賣股票之款項，均係透過交
        割銀行帳戶辦理，原告壬○○係股市交易常客，對此等
        股市交易之基本常識，無從諉為不知，惟原告壬○○委
        託第三人乙○○拿存摺給被告辛○○刷時，更慎重叮嚀
        第三人乙○○要把存摺攜回等語，顯見原告壬○○亦認
        事有蹊蹺，卻仍甘冒風險，配合被告辛○○要求交付存
        摺，要難謂其行為非無重大過失；又被告辛○○知悉第
        三人乙○○證券存摺、銀行存摺使用同一印鑑，並事先
        於取款憑條上蓋取該印鑑，恆係原告壬○○或第三人乙○○主動告知，俱見渠等疏於防範之行為，均屬損害之
        共同原因，且其過失行為並有助成損害之發生或擴大，
        自應減輕或免除被告華南永昌證券公司之賠償責任。
      (丁)另按被告華南金控公司與原告壬○○之間並無任何連帶
        債務之約定，原告壬○○所引金融控股公司法第56條亦
        非有任何連帶賠償之特別規定，被告華南金控公司自不
        須對原告壬○○負連帶賠償責任，原告此部份之請求顯
        不合法，應予駁回。
  (2)備位聲明：
    查原告壬○○前雖具狀追加備位聲明，稱被告等人應連帶給
    付第三人乙○○7,860,898元及遲延利息，並由其代位受領
    云云，然原告壬○○嗣後既已主張自第三人乙○○處受讓所
    有對被告等人之權利，是依原告壬○○主張事實，其向被告
    等人請求之訴訟標的，核屬其對被告等人之債權，而非代行
    第三人乙○○之權利，自與代位訴訟之要件有違，足證原告
    壬○○之備位聲明顯不合法，應予以駁回。
  3.並聲明：(1)原告之訴及假執行之聲請均駁回。(2)如受不利之
    判決，願供擔保請准宣告免為假執行。
四、兩造經本院依民事訴訟法第270條之1第1項第3款規定曉諭闡
    明後，整理並協議簡化爭點如下：
(一)兩造不爭執事項：
  1.被告辛○○自85年起任職於被告華南永昌證券公司麻豆分公
    司，擔任營業員（對外自稱業務部經理），負責處理該公司
    客戶證券買賣等投資事宜。
  2.本院刑事庭96年訴字第278號刑事判決認定被告辛○○因其
    於90年起至92年間止因投資股票融資融券買賣失利，亟需大
    筆金錢以防止違約交割斷頭，意圖為自己不法所有，分別基
    於侵占、詐欺取財及偽造私文書之概括犯意，自92年3月20
    日起至95年1月6日止，利用經手客戶己○○、壬○○委託股
    票買賣或股票帳戶開立等機會，連續侵占或詐欺取得客戶款
    項，供己從事炒作股票買賣使用或挪為他用，以侵占、偽造
    私文書罪均判處有期徒刑壹年貳月，應執行減刑後有期徒刑
    壹年壹月，該判決認定被告辛○○侵占、詐欺己○○之款項
    為58,440,375元，侵占壬○○之妻乙○○之款項為7,860,89
    8 元，嗣經被告辛○○上訴，經台灣高等法院台南分院撤銷
    原審部分判決，就該判決犯罪事實一至四部分改判普通侵占
    罪，並處有期徒刑壹年，減為有期徒刑陸月，其餘上訴 (事
    實五至八部分)駁回。
  3.原告壬○○之妻乙○○於華南永昌證券公司麻豆分公司之證
    券集保、活期存款帳戶，係壬○○以其妻之名義開戶，實際
    買賣股票之人為壬○○。
  4.案發後由被告之夫即輔佐人陳閩宏為被告提領原歸被告使用
    之陳麗秀、陳秋菊、陳久明、周秀琴所開立之華南銀行麻豆
    分行帳戶內款項共計3,420,000元予原告己○○之夫甲○○
    。
(二)兩造爭執事項：
  1.被告辛○○對原告己○○、第三人乙○○是否構成侵權行為
    ？如有，原告己○○、第三人乙○○所受之損害金額各若干
    ？
  2.原告壬○○是否為本件侵權行為之被害人？可否提起附帶民
    事訴訟？壬○○是否因此受有損害？(此部分已經本院另以
    原告壬○○非犯罪被害人為由，為駁回裁定，故不另於此敘
    述，附此說明)
  3.被告華南金控公司及華南永昌證券公司是否須與被告辛○○
    對原告己○○、壬○○負侵權行為連帶賠償責任？
  4.如被告華南金控公司與華南永昌證券公司須與被告辛○○對
    原告己○○、壬○○負連帶賠償責任，原告就其所受損害是
    否與有過失？
五、本院之判斷：
(一)被告辛○○對原告己○○、第三人乙○○是否構成侵權行為
    ？如有，原告己○○、第三人乙○○所受之損害金額各若干
    ？
  1.查被告辛○○因涉嫌侵占、詐欺及偽造文書罪嫌，業經台灣
    高等法院台南分院於97年4月30日以97年度上訴字第269號各
    判處有期徒刑6月及7月，應執行有期徒刑1年確定等情，業
    經本院依職權調取上開卷宗核閱無訛。而原告主張之上開事
    實，業據被告辛○○於上開刑事案件警、偵訊及本院96年度
    訴字第278號刑事案件審理時自承屬實，並有證人即華南永
    昌證券公司營業副總經理庚○○於該刑事案件警詢時證稱：
    「她 (指辛○○)於94年4月4日開始侵占客戶的股款 (現金
    、股票)，侵占己○○、甲○○夫婦的股款，侵占金額總共
    約7千萬元。另於94年11月15日偷蓋客戶壬○○ (應指乙○○) 銀行取款條資料，再於95年1月4日先盜賣宏達電股票20
    張，總計金額7,860,898元，後持事先偷蓋好之取款條至華
    南銀行麻豆分行兌領7,860,898元」等語 (見警卷第43頁)，
    於偵查中則經具結證稱：「因辛○○自殺以後，公司就沒有
    再與她接觸過，經我們與客戶兩方匯算結果，侵占己○○部
    分款項是5,731萬元，侵占壬○○部分是786萬元」等語屬實
    (見2163號偵卷第78頁)，並有證人即上開證券集保帳戶及活
    期存款帳戶所有人陳麗秀、陳秋菊、劉進戶、胡美燕、陳久
    明於警詢之證述，復有證人庚○○與原告己○○、壬○○三
    方對帳後所出具聲明書及警員依該聲明書製作資金流向查證
    報告、瀚宇彩晶股份有限公司無擔保轉換公司債圈購認購承
    諾書（見2163號偵卷第99頁），偽用「己○○」印章取款憑
    條（見2163號偵卷第100頁），「陳秋菊、陳麗秀、胡美燕
    、劉進戶、陳久明、周秀琴」等人華南永昌證券公司證券集
    保帳戶開戶資料、華南銀行麻豆分行活期存款帳戶交易往來
    資料及交易往來傳票（見警卷137至365頁），原告己○○所
    開立上開日盛國際商業銀行臺南分行帳戶活期儲蓄存款存摺
    及交易明細表、取款憑條、甲○○匯款申請書代收入傳票、
    黃錦治匯款單（詳本院96年度訴字第278號刑事卷185至187
    頁），證人胡美燕、劉進戶上開華南銀行麻豆分行帳戶存摺
    、取款憑條及存款憑條（見警卷483頁、本院刑事卷188至
    191 頁），華南銀行新營分行楊倚銘與高上公司帳戶存摺、
    取款憑條與全行通收存款憑條（見本院刑事卷193至198頁）
    ，陳秋菊上開華南永昌證券公司證券集保帳戶94年12月6日
    至12 日合併買賣報告書暨交割憑單（見本院刑事卷第200至
    204 頁），「陳秋菊、陳麗秀、郭惠慈、陳久明」等人所開
    立華南銀行麻豆分行轉帳存款憑條、帳戶存摺、取款憑條等
    資料（見警卷第423至424頁），證人乙○○所開立華南永昌
    證券公司證券集保帳戶95年1月4日合併買賣報告書暨交割憑
    單、華南銀行麻豆分行帳戶存摺、95年1月6日取款憑條（見
    警卷第33至34頁、本院刑事卷1第75頁），華南銀行麻豆分
    行96 年6月7日華麻字第119號函檢送乙○○、己○○活期
    存款帳戶開戶資料、印鑑資料、乙○○上開帳戶95年1月6日
    轉帳提款憑條及95年1月5日至同年1月6日帳戶交易往來明細
    表、己○○上開帳戶91年1月1日起至95年1月31日止之交易
    往來明細表、陳秋菊上開活期存款帳戶自94年7月22日起至
    同年7 月31日交易往來明細表（見本院刑事卷1第73至106頁
    ），華南永昌證券公司96年6月6日華永字第0374號函檢送
    之己○○、乙○○「華南永昌證券公司」證券集保帳戶開戶
    資料（見本院刑事卷1第107至167頁），乙○○與壬○○間
    委託授權、受任承諾買賣證券等授權書（見警卷第32頁、本
    院刑事卷1第147頁）在卷可憑，是被告辛○○對原告己○○
    有為侵占、詐欺與偽造文書，及對第三人乙○○有偽造文書
    之不法行為乙節，應堪認定。
  2.按債務人向第三人為清償，經其受領者，如受領人係債權之
    準占有人，債務人又不知其非債權人者，有清償之效力，民
    法第310條第2款定有明文。故財產權不因物之占有而成立者
    ，行使其財產權之人為準占有人，債權乃不因物之占有而成
    立之財產權之一種，故行使債權人之權利者，即為債權之準
    占有人，此項準占有人如非真正之債權人而為債務人所不知
    者，債務人對於其人所為之清償，仍有清償之效力 (最高法
    院42年台上字第288號判例參照)。茲兩造對被告辛○○持以
    向華南銀行麻豆分行冒領原告己○○、第三人乙○○存款之
    取款條上印章之真正並不爭執，華南銀行麻豆分行因不知其
    係冒領而悉數給付，華南銀行麻豆分行應已盡其善良管理人
    之注意義務，其給付應為善意的向債權之準占有人清償，依
    前述民法第310條第2款規定，對存款戶即己○○、乙○○已
    生清償之效力，致己○○、乙○○受有無法依與華南銀行間
    之消費寄託關係請求返還寄託物，侵害其寄託物返還債權，
    受有相當於存款金額之損害。至原告己○○匯款至「陳麗秀
    、陳秋菊、胡美燕」華南銀行麻豆分行之活期存款帳戶，係
    基於被告辛○○之指示而為等情，亦如前述，其匯款行為與
    將金錢交付被告辛○○無異，其將之提領挪作他途，自係侵
    占原告交付之金錢，使其受有金錢財產權之損害無訛，被告
    華南永昌證券公司、華南金控公司辯稱原告己○○存在銀行
    款項，該金錢之財產權已非其所有，無受有損害云云，自非
    可採。從而，原告主張被告辛○○因侵占、詐欺與偽造文書
    之不法行為，致原告己○○與第三人乙○○之權利受有損害
    乙節，應可採信。
  3.雖被告辛○○於本院審理時對原告己○○及第三人乙○○損
    害之金額有爭執，認仍應由原告負舉證之責云云。然查：
  (1)上開關於原告己○○、第三人乙○○遭被告辛○○以侵占、
    詐欺、偽造文書等不法行為所受損害之金額，業據被告辛○○於刑事案件警詢、偵查中均不爭執在案，已如前述，而犯
    罪所生之危險或損害，乃科刑輕重之標準之一，刑法第57條
    第9款定有明文，故被告辛○○對被害人即本件原告己○○
    、第三人乙○○因侵占、詐欺與偽造文書所獲取之金額即造
    成之損害程度若干，自對其能否獲較輕之刑罰判決至關重要
    ，被告辛○○既自首犯罪，並坦承犯行以祈能獲從輕量刑，
    以其為股票買賣、操作之熟捻程度，究藉上開不法行為獲取
    多少金額豈有不知之理，若其有意藉自首犯罪、坦承犯行以
    博取較輕刑期，自不可能對其侵害之金額若干毫無所悉之理
    ，且以被告辛○○之犯行，常情上僅有隱匿金額以獲從輕量
    刑之舉，殊無誇張犯罪所得之金額，仍祈能獲輕判之理，況
    被告辛○○為求獲減輕其刑之機會，於刑事案件對犯行迄未
    有所爭執，殆其因此獲得刑事庭以簡式判決從輕量刑後，於
    本院民事庭再就金額部分爭執，以祈獲取較低之賠償金額，
    亦有違誠信原則，實無足取。
  (2)且被告辛○○固於95年1月6日因吸入瓦斯自殺未遂，獲救後
    智商已下降為58等情，固有被告提出之奇美醫院柳營分院95
    年2月27日診斷證明書為憑 (見本院重訴字卷1第170頁)，然
    依該診斷證明書所載，被告辛○○係於97年2月17日於該院
    接受心理衡鑑，魏氏智力表測得總智商為58、控制智商49、
    語文智商68，呈現顯著退化，而診斷患有「痴呆症」等情，
    而被告係於95年1月16日向台灣台南地方法院檢察署自首及
    於95年2月7日至台南縣警局偵四隊製作調查筆錄等情，有上
    開卷宗所附筆錄可憑，早在經奇美醫院柳營分院接受心理衡
    鑑之前，且於製作筆錄時皆未見筆錄中曾記載被告辛○○有
    何異樣或有神智不清而無法完整表達之情形。更且，若果被
    告辛○○於上開警詢、偵訊時已因一氧化碳中毒，導致痴呆
    現象，無法完全陳述，豈能於警詢時，就如何利用陳秋菊等
    人頭戶，以如何方法陸續挪用原告己○○款項乙節，為詳實
    之陳述？並尚且能更正前於95年1月16日在檢察官偵訊時陳
    述侵占之金額？益見其當時並無已陷於癡呆，而就犯行無法
    為完整陳述之地步，況被告辛○○於95年1月16日及同年2月
    7 日向檢察官自首及警詢時，均係由蘇若龍律師陪同到場等
    情，有該筆錄記明可稽，而其既採自首方式，以期能獲減刑
    ，必已先與律師討論利害關係後始為此舉，則其豈有不先就
    損害多寡預先評估之理？是被告辛○○於本院審理時再以其
    當時已因一氧化碳中毒，導致痴呆現象，無法完全陳述，於
    本院審理時辯護人或訴訟代理人無法與其確認相關金額云云
    為由，否認其於刑事庭自白之真實性，自無足採。
  (3)另被告辛○○初始親自向檢察官自首認罪時，並未提及其與
    原告己○○間有委託、委任操作關係，殆於本院刑事庭審理
    時，即已歷時一年之偵查期間並經起訴後，亦即已經診斷意
    思表達能力明顯有障礙後，竟能由辯護律師於96年3月22日
    提出刑事準備書狀 (見本院刑事卷1第31頁)載稱對起訴書所
    稱之金額部分認為並非正確，且有部分已經遺忘，其與原告
    己○○間係委任、委託操作關係云云，然斯時被告辛○○因
    一氧化碳中毒，導致痴呆現象，無法完全陳述，應無能力向
    其委任律師說明相關金額並釐清案情，自不足因此而認為被
    告事後對陸續挪用之金額為不同之陳述，而否認其初於警詢
    及偵查中關於上開陳述之真實性，況若被告辛○○開瓦斯自
    殺未遂後已呈現失智狀態，則被告辛○○之辯護人或訴訟代
    理人事後既無法與其確認相關金額，則其如何於本院審理時
    主張並否認相關金額之真實性？所述豈非矛盾。
  4.又被告亦否認證人庚○○於刑事案件證述之證明力，惟查：
  (1)證人庚○○時任被告華南永昌證券公司南二區分公司副督導
    ，為被告辛○○之業務主管等情，業據證人庚○○於警詢時
    證述在卷 (見警卷第42頁)，其於警詢時已證稱：「辛○○
    於94年4月4日開始侵占客戶的股款 (現金、股票)，侵占己○○、甲○○夫婦的股款，侵占金額總共約7千萬元。另於9
    4年11月15日偷蓋客戶壬○○ (應指乙○○)銀行取款條資料
    ，再於95年1月4日先盜賣宏達電股票20張，總計金額7,860,
    898元，後持事先偷蓋好之取款條至華南銀行麻豆分行兌領
    7,860,898元」等語，已如前述，並證稱：「因為辛○○自
    殺的自白書中有寫到這件事」、「於95年1月8日下午15至16
    時我有向總公司的總稽核報告辛○○盜領客戶現金、股票情
    事」、「至今沒有向司法機關報案，我們怕媒體曝光，所以
    我們由公司內部控制及法務部門作專案處理」、「若地檢署
    有需要提供，我願意全力配合 (提供有利的證據)」等語 (
    見同上開警卷)，顯見被告華南永昌證券公司於事發後，已
    啟動公司之稽核系統，對被告辛○○是否有盜領原告己○○
    、第三人乙○○現金、股票，及究如何盜領等情事進行調查
    ，並全力搜集相關證據，而偵查中檢察官曾傳訊證人庚○○
    ，並請其事先匯算被告辛○○侵占原告等人之款項總額，並
    於庭期日陳報 (見2163號偵卷第75頁)，證人庚○○並因此
    於95年10月18日到稱庭具結如前述證稱：「經我們與客戶兩
    方會算結果，侵占己○○部分款項是5,731萬元，侵占壬○○部分是786萬元」等語，並提出匯算表乙份供作證據 (見
    2163號偵卷第79頁、第81至84頁)，顯見其係經啟動公司之
    稽核系統，比對所有帳戶資料、往來明細，並與原告會算所
    得之結果，其結果應真實而可採，證人庚○○於檢察官詢問
    對被告辛○○侵占部分你們公司打算如何處理時，亦證稱「
    我是南部主管，我向總公司打算是全額賠償」等語 (見2163
    號偵卷第79頁)，益見證人庚○○對其當時製作之匯算表確
    信其係真實而可採。
  (2)雖證人庚○○於本院審理時證稱上開於偵查中提出之匯算表
    ，是自伊製作之「華南永昌證券麻豆分公司營業員辛○○盜
    賣客戶股票及借貸糾紛報告書」 (見本院重訴字卷2第71 至
    91頁)節錄出來，該報告書是伊依己○○、壬○○口述所製
    作，除「廣輝」股票之盜賣有調取電腦資料外，其餘都是原
    告口述而已(見本院重訴字卷2第54頁)等語。然：
    證人庚○○於偵查中已具結並證稱係與原告等人會算之結
      果等語屬實，且其亦自承當時係檢察官要求其出庭前，事
      先匯算被告辛○○侵占原告等人之款項總額，始拿上開報
      告書節本到庭供參 (見本院重訴字卷2第55頁)，其亦不否
      認當時也是以這份報告書送給被告華南永昌證券總公司的
      稽核等語屬實 (見本院重訴字卷2第55至56頁)，對證人庚○○而言，對外在檢察官偵查中到庭之證述，經具結後，
      須負真實陳述之義務，以免涉嫌偽證罪，對內向總公司稽
      核處之報告，以其身為南二區分公司副督導，為被告辛○○之業務主管之立場，其亦有據實報告之忠誠義務，實難
      想像其報告內容十之八九竟僅憑原告等人之口述而己？其
      於本院之陳述，實不符常理。
    且證人庚○○於本院作證時先證稱伊上開報告書是「參考
      他們 (指原告)說的帳號去調取電腦內的原始資料去拼湊
      出來」等語 (見本院重訴字卷2第53頁)，而其既已因原告
      之告知而得知被告辛○○有利用人頭帳戶買賣股票、往來
      資金之情，衡情為明瞭事件之始末及原告等人陳述之真實
      性，其豈有不同時調取人頭戶相關帳戶資料以明資金往來
      情形之理，故證人於本院提示上開報告書後改證稱其僅有
      調閱「廣輝」股票買賣紀錄之電腦資料核對云云，陳述既
      前後不一，亦不符常理，況證人係於95年10月18日始至偵
      查中具結為上開證述，距95年1月6日被告辛○○自殺時間
      ，已間隔9個多月，於證人製作之上開報告書內第19頁「
      （拾一）調閱關係戶之資金轉入、轉出」項下，亦載明依
      華南金控公司95年1月24日函處理，請華南銀行麻豆分行
      協助調閱「陳秋菊、陳麗秀、胡美燕、劉進戶、陳久明、
      劉麗美、陳佳修、曾麗罔、陳瑞連、陳永貴」等人帳戶資
      金匯入、匯出之歷史資料 (時間為94年元月1日至95年元
      月13日止)，以利本案之詳細查報等語，顯見證人至地檢
      署偵查中作證時，已掌握被告辛○○利用該等人頭帳戶買
      賣股票、資金轉出、轉入之情節，並已為相當之查證乙節
      ，實堪認定，雖證人復稱基於個人資料保護法之規定，未
      能調得上開人頭戶之銀行帳戶等語，但就上開人頭戶在被
      告華南永昌證券公司麻豆分公司之股票帳戶，被告調取應
      無困難，豈有不調取以憑核對之理，益徵其於上開偵查中
      關於被告辛○○「侵占己○○部分款項是5,731萬元，侵
      占壬○○部分是786萬元」等語之證述，應非虛妄。
    況證人庚○○亦證稱事發後，被告華南永昌證券公司有派
      副總經理蔡銘源、總稽核陳維國、執行副總經理吳學敏南
      下查核，並於95年1月10日與被告辛○○見面，嗣與證人
      討論時，雖有討論到關於系爭金額，然並未提出被告辛○○對報告上金額有所爭執之情 (見本院重訴字卷2第61、6
      2頁)，若證人製作上開報告書關於原告己○○部分幾近以
      原告夫婦口述為據，則被告華南永昌證券公司相關人員與
      被告辛○○見面時，事關公司是否應負連帶責任與應可能
      賠付之金額若干，豈有不急對其詢問、核對確認真實性之
      理，亦無不將詢問被告辛○○之結果與身為被告辛○○主
      管之證人討論之理，然依證人所述，被告華南永昌證券公
      司對證人報告書上所列之金額幾不見質疑之舉動，豈非可
      疑。更且證人庚○○於本院詢問其當時是否確信辛○○確
      實侵占或盜賣原告這麼多股票及現金，才會在偵查中為上
      開陳述？其證稱「我是相信」 (見本院重訴字卷2第56頁)
      ，於原告訴訟代理人詢問其上開報告書是否亂寫，其亦證
      稱：「不是亂寫，也不是憑空捏造，是依照常理及我手上
      的資料」等語 (見本院重訴字卷2第62頁)，若如證人所述
      ，其所謂手上之資料關於原告己○○部分僅憑原告之口述
      ，及僅「廣輝」股票之電腦紀錄，其如何相信，又如何依
      常理為上開陳述？故其事後於本院所為之陳述，實有迴避
      、袒護被告之嫌，自不足據為被告有利之認定。
  5.被告華南永昌證券公司、華南金控公司抗辯原告己○○宣稱
    之不法行為，並非事實云云，然查：
  (1)被告辛○○於偵查中已多次自承：「我騙原告己○○要融資
    升等，請她來用印，實際上是拿她的印章偷蓋在取款條上，
    總共偷蓋2次取款條，盜領2次款項」 (見2163號偵卷第80頁
    )、「取款條是我先盜蓋印章後，再填金額取款。」 (見216
    3號偵卷第93頁)，對伊利用盜蓋取款條後盜領原告己○○帳
    戶內存款乙節自承在卷，並有取款條1紙附於偵查卷可稽 (
    見2163號偵卷第100頁)。雖依一般銀行作業，憑取款條領款
    ，應同時提出存摺，然依被告辛○○長期為原告己○○買賣
    股票之情形，該存款帳戶復又專為買賣股票交易之用，則被
    告辛○○非無可能以存摺後補等詞，訛使華南銀行誤同意其
    領款，證人庚○○於其製作之報告書第13頁對被告辛○○如
    何盜領股票、存款之方法，亦載稱係「偷蓋取款條、偷蓋更
    換存摺申請書〈相關帳戶存摺未使用完，即補發〉、刁太太
    (即原告己○○)偶爾與其對帳，用拖發戰術或美麗謊言瞞騙
    」等情 (見本院重訴字卷2第84頁)，是不能因被告辛○○得
    以偽造之取款條盜賣股票、盜領存款，即謂原告己○○有將
    存摺交予被告辛○○保管之事實，且被告辛○○於97年2月5
    日警詢時，對警員詢問關於陳秋菊等5人的帳戶存摺現置何
    處？供稱「95年1月6日前該資料是放置在我公司辦公室辦公
    桌內的抽屜內，但我 (9日)離職後，我不知道那些帳戶存摺
    、印章資料現置何處」等語，又對警員詢問是否提供業務侵
    占文件資料？亦供稱：「我無法提供，因我都沒有留存」等
    語 (見2163號偵卷第13頁)，以被告辛○○於95年1月6日自
    殺，證人庚○○於同日自辛○○之遺書中知悉其侵占、盜賣
    客戶股票、存款情節，並隨即報告總公司，復由總公司於95
    年1月9日將被告辛○○革職，而第三人陳秋菊等人之存摺等
    資料，於警詢時又係證人庚○○所提供 (見2163號偵卷第64
    頁)，堪認當時被告辛○○辦公桌內之資料應係證人庚○○
    於事發後隨即取走，若被告辛○○有保管原告己○○存摺之
    情，證人庚○○自當知悉，且被告華南永昌證券公司事後清
    查被告辛○○之辦公場所，亦無未發現之理，然證人庚○○
    自始未為上開陳述，被告亦未能舉證證明原告己○○有將存
    摺交付被告辛○○保管之事實，其以此為據主張被告辛○○
    未盜領原告己○○帳戶內之存款云云，自非可採，雖原告己○○一再表示未曾將存摺交付被告辛○○，然原告自92年起
    即長期委託被告辛○○買賣股票，期間原告己○○或曾將存
    摺交付被告辛○○之情形，然因被告辛○○盜領之行為僅2
    次，原告己○○或因此致記憶模糊而陳稱不曾將存摺交付被
    告辛○○，然不能因此即謂被告辛○○無盜領帳戶存款之事
    實，況原告己○○縱曾將存摺交付辛○○，致辛○○得利用
    機會盜領存款，亦因此非原告己○○所得預見，自不能因此
    謂其亦與有過失，被告上開抗辯尚不足採。
  (2)又依被告辛○○之陳述，應知原告己○○長期委託被告辛○○買賣股票等事宜，其進出金額均高達數百萬、甚至上千萬
    元，足見原告己○○與被告辛○○間，已因長期之合作而建
    立頗深之信任關係，而買賣零股所買受者又均為不足1,000
    股(1張)之股票，不能在公開交易市場上買入，如原告己○○因被告辛○○之口頭告知而因此信任未予深究，以渠等彼
    此長期之信任關係而論，亦不能謂其違反常理，故被告以原
    告己○○會詢問被告辛○○買賣零股，不定時結算等情，而
    質疑原告己○○所述不可採，尚非有據。
  (3)再原告己○○於起訴狀內固陳稱欲提供770萬元購買700張廣
    輝股票，復又於本院97年7月1日言詞辯論期日改稱買600張
    股票及提供1,472餘萬元云云，陳述前後不一，然原告己○○於本院上開期日陳述時，對被告訴訟代理人詢問妳如何確
    認用陳秋菊的人頭帳戶買了哪些股票時，已陳稱「當初好像
    買了600張，還是幾百張，還要查才知道…量多的就是要她
    籌買個幾千張，買了那些股票我不太記得了」等語 (見本院
    重訴字卷1第211頁)，顯見係因原告己○○手上無資料而無
    法明確供述，且依其所述，該人頭帳戶亦非僅用以購買廣輝
    一種股票而已，實難期其能為明確陳述，自不能逕以其供述
    前後不一致，而否認其指訴之可信性，況被告辛○○亦有購
    買300張「廣輝」股票，扣除購買300張廣輝股票後之餘額，
    顯不足用以認購廣運公司增資款之用，故被告主張原告己○○上開1,472餘萬元實際係用以認購廣運公司增資款之用云
    云，亦非可採。
  (4)另被告辛○○於警詢中對原告己○○起訴所主張被告辛○○
    以要購買「未上市玉晶光電」65張 (每張1千股、23萬8千元
    )、「彩晶CB公司債」100張 (每張1千股、10萬元)為由，向
    其詐騙2千5百萬元款項乙節自承在卷 (見警卷第12頁)，對
    「翰宇彩晶股份有限公司無擔保轉換公司債圈購認購承諾書
    」 (見2163號偵卷第99頁)為其偽造，其上「吳偉財」主張
    簽章係為偽簽等情亦自承在卷 (見2163號偵卷第93頁)，且
    原告己○○亦確實有依被告辛○○之指示匯款上開金額至陳
    秋菊、胡美燕等人頭帳戶內之事實，亦有陳秋菊、胡美燕之
    華南銀行存款往來明細表附於警卷可憑 (見警卷第270、3
    64頁)，則被告辛○○以虛構購買未上市玉晶光電股票及認
    購彩晶CB公司債乙節，向原告己○○詐騙款項，應非虛妄，
    雖上開偽造之承諾書所載日期為94年8月1日，晚於原告匯款
    之同年4月4日，然不排除被告辛○○係為取信原告己○○而
    事後偽造，不能因其日期在後，即謂被告辛○○不可能以此
    為由詐騙原告己○○匯款。至依被告提出之翰宇彩晶公司94
    年度年報 (見本院重訴自卷2第128頁)所載，該公司董事會
    雖係於94年6月20日始決議發行可轉換公司債，然被告並未
    證明原告己○○於匯款當時已知悉上情，且基於其與被告辛○○長期之信任關係，對此不疑而匯款亦無違常理，不能因
    翰宇彩晶公司董事會係於94年6月20日始決議發行可轉換公
    司債，即謂原告己○○不可能在4月即匯款，進而謂上情純
    為原告己○○杜撰。
  6.原告己○○雖有委託被告辛○○買賣股票，然並無證據足以
    證明原告己○○係全權或概括委託被告辛○○為操作股票買
    賣之行為，況依渠等往來資金之鉅，其與被告辛○○僅有長
    期委託買賣股票之信任關係，但尚非至親，衡情亦無全然授
    權被告辛○○買賣股票，任其決定如何運用資金之理。且自
    92 年至95年期間長達3年，期間因此有數百筆資金往來紀錄
    ，以經常進出股市買賣之人而言，並未異於常情，且亦因時
    間非短，資金往來紀錄繁雜，原告己○○對其資金往來之目
    的，若因此偶有不一致之情形，實不能因此即推論已有全權
    委託被告辛○○代為操作股票買賣情節。而原告己○○上開
    款項或係基於被告辛○○虛偽不實之理由而交付，並於事後
    遭其侵占入己，或係帳戶內之股票遭其盜賣後，復遭其詐領
    存款，則被告辛○○所為應係不法之侵權行為無訛，被告華
    南永昌證券公司、華南金控公司辯稱原告己○○與被告辛○○間應係債務不履行之關係云云，亦不足採。
  7.另被告華南永昌證券公司、華南金控公司提出由國巨會計師
    事務所出具之「陳秋菊、陳麗秀、陳亮嘉、周秀勤、劉進戶
    、顏春美、陳久明等人與甲○○、己○○等人帳戶資金往來
    核對報告」 (外放，未附卷)，辯稱依該核對報告勾稽所得
    ，被告辛○○及陳秋菊、陳麗秀、陳亮嘉、周秀勤、劉進戶
    、陳久明等人頭帳戶曾匯付高達9億1437萬8712元之金錢至
    原告己○○、及其夫甲○○帳戶，遠大於原告己○○所主張
    之損害金額，其是否確受有損害，實有可疑云云。然該會計
    師報告於前言已表明該報告，其中部分係被告華南永昌證券
    公司所提供華南銀行麻豆分行有關上開陳秋菊等人之交易傳
    票、存款帳戶往來明細核對，被告是否已提供全部而詳實之
    相關資料，由該查核報告中無從得知，且該查核報告對部分
    資金往來不一致之差異原因為何，亦明確表示尚無法獲得合
    理確認，故依該查核報告，實無法單以金額往來情形，而謂
    原告己○○沒有受到損害。
  8.綜上，總計被告辛○○以侵占、詐欺、偽造文書等不法行為
    侵害原告己○○及第三人乙○○之權利，致渠等受有損害之
    金額分如下述：
  (1)原告己○○部分：
    侵占原告己○○匯款6,917,852元部分：
      被告辛○○先向第三人「陳麗秀」商借其華南商業銀行麻
      豆分行帳號000-00-0000000號活期存款帳戶及華南永昌證
      券公司證券集保帳戶，又向第三人陳麗秀配偶陳瑞連商借
      華南銀行麻豆分行帳號000-00-0000000號活期存款帳戶使
      用，復向不知情陳麗秀姊夫陳亮嘉商借華南銀行麻豆分行
      第000-00-0000000號活期存款帳戶使用。被告辛○○再於
      92年3月間，說服原告己○○從事收購零股投資。嗣於92
      年3月20日，原告己○○依被告辛○○指示，匯款1千萬元
      至陳麗秀上開活期存款帳戶，供被告辛○○為其操作收購
      零股投資使用。辛○○除僅於92年3月20日，以「陳麗秀
      」所開立華南永昌證券公司集保帳戶名義，為己○○買入
      「臺泥、遠紡、新紡、聲寶、燁輝、聯電、臺積電、友訊
      、碧悠、亞旭、勝華、云辰電、億光、浩鑫、友達、飛瑞
      、飛宏、一詮、華新科、竹企、遠東銀」等公司股票零股
      ，共計3,082,148元，剩餘6,917,852元，為辛○○自身或
      由顏春美囑咐不知情「陳麗秀」於92年3月21日提領後，
      再分別轉帳5,726,407元至陳瑞連上開華南銀行麻豆分行
      帳戶及轉帳1,191,445元至陳亮嘉上開華南銀行麻豆分行
      帳戶，而為辛○○侵占入己後挪用。嗣95年1月11日，辛○○亦僅將以陳麗秀名義購買零股，出售後得款2,528,16
      8元匯款至陳麗秀上開華南銀行麻豆分行帳戶，再於同日
      提領「陳麗秀」上開帳戶現金2,528,400元，同時辦理轉
      帳，共計3,053,400元存入己○○配偶甲○○所營高上企
      業股份有限公司（下稱高上公司）所開立華南銀行新營分
      行帳號000-00-0000000號帳戶，共計侵占己○○6,917,85
      2元。
    侵占原告己○○800萬元申購股票部分：
      92年間，被告辛○○說服原告己○○投資申購將上市公司
      股票，並為提高申購中籤機率，借用陳秋菊等人華南永昌
      證券公司證券集保帳戶及華南銀行麻豆分行活期存款帳戶
      使用，其後原告己○○乃依被告辛○○指示，陸續提供80
      0萬元資金，匯入陳秋菊等人華南銀行麻豆分行活期存款
      帳戶，供顏春美為其申購股票，期間辛○○以陳秋菊等人
      所開立華南永昌證券公司證券集保帳戶名義，為己○○抽
      中10餘支股票。詎辛○○承上侵占概括犯意，於不詳時日
      ，連續將上開以「陳秋菊」等人名義抽中10餘支股票擅自
      賣出，並將其所持有出售己○○所有股票所得股款侵占入
      己挪用。
    侵占「己○○」匯款14,681,842元部分：
      被告辛○○復於94年7月間，請求己○○以其他人名義購
      買股票，藉以為其美化客戶量及業績金額，並向陳秋菊商
      借其開立華南永昌證券公司證券集保帳戶及華南銀行麻豆
      分行帳號000-00-0000000號活期存款帳戶使用，原告己○○遂於94年7月20日依辛○○指示，先匯款10,037,484元
      至陳秋菊上開活期存款帳戶，又於94年7月26日，將4,686
      ,660 元存入陳秋菊上開活期存款帳戶，惟被告辛○○僅
      於94年7月22日以陳秋菊上開證券集保帳戶名義，為原告
      己○○買入「廣輝」公司股票300張，金額共4,686,660元
      ，再於94年7月25日，將上開股票全數賣出，得款4,644,3
      58元，又承上開侵占概括犯意，將其所持有14,681,842元
      （計算式：10,037,484元+4, 644,358元）侵占入己挪用
      。
    侵占代售原告己○○股票3,145,400元部分：
      辛○○另受己○○委託，代為處理股票買賣事宜機會，分
      別依己○○指示，先後：(甲)於94年11月21日以每股39.2元
      賣出「圓剛」公司股票12張、(乙)94年11月28日日以每股10
      .95 元賣出「中壽」公司股票50張、(丙)94年12月5日以每
      股11.7元賣出「中壽」公司股票50張、(丁)94年12月5日以
      每股11.85元賣出「中壽」公司股票50張、(戊)94年12月5日
      以每股95元賣出「廣輝二」股票10張，賣出所得股款合計
      為3,145,400元，被告辛○○侵占入己，挪用殆盡。
    詐欺「己○○」10,014,976元部分：
      辛○○先向第三人胡美燕商借其所開立華南銀行麻豆分行
      帳號000-00-0000000號活期存款帳戶及華南永昌證券公司
      證券集保帳戶使用，又向第三人劉進戶商借其所開立華南
      銀行麻豆分行帳號000-00-00000000號活期存款帳戶使用
      後，再於94年4月間，向己○○佯稱欲利用胡美燕所開立
      上開證券集保帳戶，為其投資上市公司「彩晶CB」公司債
      ，己○○因而陷於錯誤，旋依辛○○指示，於94年4月4日
      ，自其所開立日盛商業銀行臺南分行帳號000-00 -000000
      00-00號帳戶領款10,014,976元，再以其配偶甲○○名義
      ，如數匯款至胡美燕上開活期存款帳戶，隨即為被告辛○○於同日提領一空，並轉匯至第三人劉進戶上開活期存款
      帳戶，而詐領上開款項。
    詐欺原告己○○12,384,305元匯款部分：
      辛○○先向不知情第三人「郭惠慈、陳久明、陳麗秀、陳
      秋菊」商借渠等所開立華南銀行麻豆分行活期存款帳戶使
      用，復於94年12月7日，向己○○訛稱欲利用陳秋菊上開
      證券集保帳戶名義，為其投資購買未上市公司「玉晶光電
      」股票，致己○○陷於錯誤，旋依辛○○指示，自華南銀
      行新營分行「楊倚銘」帳戶，提款900萬元及「高上公司
      甲○○」帳戶，提款647萬元，共計1,547萬元存入陳秋菊
      上開華南銀行麻豆分行帳戶，隨即為被告辛○○於同日轉
      帳提款4,707,000元支付其所積欠華南永昌證券公司股票
      買賣交割款，另提款9,788,729元轉帳至「郭惠慈、陳久
      明、陳麗秀」等人上開華南銀行麻豆分行活期存款帳戶，
      以詐領上開款項，另行提領3,085,695元，存入己○○所
      開立華南銀行麻豆分行帳號第000-00-0000000號帳戶，致
      原告己○○受有12,384,305元之損害 (計算式：15,470,0
      00元-3,085,695元）。
    偽造原告己○○取款憑條詐領在華南銀行帳戶內存款3,29
      6,000元部分：
      被告辛○○利用為原告己○○辦理證券帳戶開戶機會，在
      經手原告己○○開戶印章時，預先於不詳數量華南銀行取
      款憑條，盜蓋原告己○○印章後，即自94年11月18日至95
      年1月間止，以盜蓋印章之取款憑條，陸續填具取款金額
      及日期等資料，偽造己○○名義出具取款憑條，持向華南
      銀行辦理提款，致華南銀行陷於錯誤，誤認其係己○○本
      人或渠授權之人，如數交付等額款項，總計詐領己○○帳
      戶款項118萬6千元，復於95年1月5日以相同手法，利用盜
      蓋印章取款憑條，填具取款金額及日期等資料，偽造原告
      己○○名義出具取款條，將第三人黃錦治匯付原告己○○
      款項211萬元，提領一空，復因取款條上之印章為真正，
      華南銀行麻豆分因不知其係冒領而悉數給付，華南銀行麻
      豆分行已盡其善良管理人之注意義務，其給付應為善意的
      向債權之準占有人清償，依民法第310條第2款規定，對存
      款戶即原告己○○已生清償之效力，致原告己○○受有無
      法依與華南銀行間之消費寄託關係請求返還寄託物，侵害
      其寄託物返還債權，受有相當於存款金額3,296,000元之
      損害。
    總計原告己○○所受之損害為58,430,375元，故原告己○○依民法第184條第1項前段，得向被告辛○○請求賠償之
      金額為58,430,375元 (計算式：6,917,852元+8,000,00 0
      元+14,681,842元+3,145,400元+10,014,976元+15,470,0
      00 元-3,085,695元+3,296,000元=58,430,375元)。
  (2)原告壬○○部分：
    被告辛○○利用替原告壬○○之妻乙○○開立華南永昌證
      券公司證券集保帳戶及華南銀行麻豆分行帳號第000-00-0
      00-000號活期存款帳戶開戶機會，於經手乙○○開戶印章
      時，在取款憑條預先盜蓋「乙○○」印章後，即於95年1
      月4日，擅自將「乙○○」上開證券集保帳戶「宏達電」
      公司股票20張，以每股652元賣出，扣除融資及相關手續
      費用後，分別得款7,860,898元，再於95年1月6日，持上
      述盜蓋有「乙○○」印章取款憑條，持向華南銀行提款，
      致華南銀行陷於錯誤，誤認其係乙○○本人或渠授權之人
      ，而如數交付7,860,898元。
    復因取款條上之印章為真正，華南銀行麻豆分行因不知其
      係冒領而悉數給付，華南銀行麻豆分行已盡其善良管理人
      之注意義務，其給付應為善意的向債權之準占有人清償，
      依民法第310條第2款規定，對存款戶即第三人乙○○已生
      清償之效力，致乙○○受有無法依與華南銀行間之消費寄
      託關係請求返還寄託物，侵害其寄託物返還債權，受有相
      當於存款金額7,860,898元之損害。嗣第三人乙○○已將
      上開損害賠償債權讓與原告壬○○行使，並通知被告辛○○在案，有原告壬○○提出之權利讓與契約書、存證信函
      及其回執可佐 (見本院重訴字卷2第152頁、174至177頁)
      ，被告辛○○對此亦不爭執，原告壬○○自得主張第三人
      乙○○之權利，依民法第184條第1項前段，向被告辛○○
      請求賠償7,860,898元。
(二)被告華南金控公司及華南永昌證券公司是否須與被告辛○○
    對原告己○○、壬○○負侵權行為連帶賠償責任？
  1.被告華南金控公司是否須與被告辛○○對原告己○○、壬○○負侵權行為連帶賠償責任？
  (1)按數人負同一債務，明示對於債權人各負全部給付之責任者
    ，為連帶債務，無該項明示時，連帶債務之成立，以法律有
    規定者為限，民法第272條定有明文。是以連帶債務，必當
    事人間有明示或法律有規定，始能成立(最高法院86年度台
    上字第386號判決參照)。又金融控股公司法第56條規定：金
    融控股公司之銀行子公司、保險子公司或證券子公司未達主
    管機關規定之最低資本適足性比率或發生業務或財務狀況顯
    著惡化，不能支付其債務或有損及存款人利益之虞時，金融
    控股公司應協助其回復正常營運。銀行子公司、保險子公司
    或證券子公司有前項情形者，主管機關為確保公共利益或穩
    定金融市場之必要，得命金融控股公司履行前項之義務，或
    於一定期間內處分該金融控股公司持有其他投資事業之一部
    或全部之股份、營業或資產，所得款項，應用於改善銀行子
    公司、保險子公司或證券子公司之財務狀況。
  (2)原告主張被告華南金控公司另被告華南永昌證券公司近月來
    不斷傳出弊案，且近日被告華南永昌證券公司更因去年2 月
    主辦益通光能初次上櫃前公開承銷的詢價圈購配售作業，有
    高達985張股票，配售給董事長許博偉之相關人，不當利益
    達6億元，因此金管會依證交法規定，已解除許博偉的董事
    長職務，而本案被告華南永昌證券公司不法侵害原告等權利
    造成原告等遭受鉅額之損失，被告華南永昌證券公司經歷多
    起弊案後財務狀況顯著惡化，而有不能支付其債務或有損及
    存款人利益之虞，被告華南金控股份有限公司 (下簡稱華南
    金控公司)依金融控股公司法第56條規定應協助其回復正常
    營運，據此原告等亦請求被告華南金控公司與被告華南永昌
    證券公司連帶負損害賠償責任云云。然依上開金融控股公司
    法第56條之規定，係主管機關對金融控股公司之子公司有發
    生該條第1項規定之情節時，有權命金融控股公司協助子公
    司回復正常營運，而金融控股公司有此義務而已，並非規定
    金融控股公司對子公司之求償權人有直接賠償義務，更未規
    定其須與子公司負連帶賠償責任，故原告援引金融控股公司
    法第56條規定，主張被告華南金控公司須與其餘被告負連帶
    賠償責任，依民法第272條規定，自屬無據。
  2.被告華南永昌證券公司是否須與被告辛○○對原告己○○、
    第三人乙○○負侵權行為連帶賠償責任？
  (1)按受僱人因執行職務，不法侵害他人之權利者，由僱用人與
    行為人連帶負損害賠償責任，民法第188條第1項前段定有明
    文。而民法第188條第1項所謂受僱人因執行職務不法侵害他
    人之權利，不僅指受僱人因執行其所受命令，或委託之職務
    自體，或執行該職務所必要之行為，而不法侵害他人之權利
    者而言，即受僱人之行為，在客觀上足認為與其執行職務有
    關，而不法侵害他人之權利者，就令其為自己利益所為亦應
    包括在內 (最高法院42年台上字第1224號判例參照)。故如
    受僱人之行為與其執行職務無關，而為其個人之犯罪行為，
    不法侵害他人之權利時，固無令僱用人連帶負損害賠償責任
    之餘地 (最高法院95年度台上字第38號判決參照)，惟苟受
    僱人之行為外觀具有執行職務之形式，就令其為濫用職務行
    為、怠於執行職務行為或利用職務上機會之行為，凡客觀上
    足以認定其為執行職務，而與執行職務之時間或處所有密切
    關係之行為者，均應涵攝在內 (最高法院95年度台上字第29
    41號判決參照)。
  (2)被告辛○○自85年起任職於被告華南永昌證券公司麻豆分公
    司，擔任營業員（對外自稱業務部經理），負責處理該公司
    客戶證券買賣等投資事宜，為兩造不爭執之事實，復有被告
    華南永昌證券公司於刑事庭所提出辛○○簽立之「華南永昌
    綜合證券股份有限公司在職誓約書」乙紙可憑 (見本院刑事
    卷1第61頁)，則被告辛○○為被告華南永昌證券公司之受僱
    人乙節，應屬明確。
  (3)而原告己○○與被告華南永昌證券公司訂有開戶契約書，委
    託被告華南永昌證券公司在證券交易所市場 (即證券集中市
    場)內買賣證券 (上市股票)、在證券商營業處所 (即櫃檯)
    買賣有價證券 (即第二類股票、興櫃股票)，及為認購 (售)
    權證、附認股權有價證券之交易等情，有該契約書可憑 (見
    本院刑事卷1第110至121頁)，被告辛○○受被告華南永昌證
    券公司僱用，提供上開服務，則其所為不法侵權行為，致原
    告己○○與第三人乙○○受有損害，被告華南永昌證券公司
    是否應負連帶賠償責任，依前揭最高法院判決意旨說明，端
    視被告辛○○之行為外觀是否具有執行職務之形式，即客觀
    上是否足以認定其為執行職務，而與執行職務之時間或處所
    有密切關係之行為而定，原告己○○以經由被告辛○○購買
    股票、零股、可轉換公司債，及其他未上市但已上櫃之股票
    (包括興櫃)等，均係被告華南永昌證券公司依證券交易法等
    相關法規以綜合證券商之身分得代客戶進行交易之有價證券
    ，即認被告華南永昌證券公司應與被告辛○○負連帶賠償責
    任，尚有未洽。
  (4)被告華南永昌證券公司應與被告辛○○就原告己○○負連帶
    賠償責任之範圍，本院分述如下：
    原告己○○匯款6,917,852元部分：
      被告辛○○說服原告己○○從事收購零股投資，而於92年
      3月20日原告己○○依被告辛○○指示，匯款1千萬元至人
      頭帳戶供被告辛○○為其操作收購零股投資使用，致遭被
      告辛○○侵占入己後挪用。原告己○○係因為委託被告辛○○代為買賣零股而匯款，致交付之款項遭侵占，乃被告
      辛○○利用職務之行為。
    原告己○○800萬元申購股票部分：
      92年間被告辛○○說服原告己○○投資申購將上市公司股
      票，原告己○○乃依被告辛○○指示，陸續提供800萬元
      資金，匯入人頭帳戶，供顏春美為其申購股票，嗣被告辛○○將抽中之10餘支股票於不詳時日擅自賣出，並將其所
      持有出售己○○所有股票所得股款侵占入己挪用。被告辛○○既係將原告己○○抽中而存放在帳戶內之股票擅自賣
      出，將款項侵占入己，乃利係用職務上之機會而為之。
    原告己○○匯款14,681,842元部分：
      被告辛○○復於94年7月間，請求己○○以其他人名義購
      買股票，藉以為其美化客戶量及業績金額，而將原告己○○先後匯款14,681,842元，僅購買「廣輝」公司股票300
      張，金額共4,686,660元，再於94年7月25日，將上開股票
      全數賣出，得款4,644,3 58元，又承上開侵占概括犯意，
      將其所持有14,681,842元（計算式：10,037,484元+4,644
      ,358 元）侵占入己挪用。被告辛○○亦係利用為原告己○○買賣股票之職務上機會而侵占款項。
    原告己○○股票3,145,400元部分：
      辛○○另受己○○委託，代為處理股票買賣事宜機會，分
      別依己○○指示，先後將所買之股票「圓剛」、「中壽」
      、「廣輝二」等股票賣得股款3,145,400元侵占入己，挪
      用殆盡，被告辛○○乃利用職行職務之機會，侵占款項。
    原告己○○10,014,976元部分：
      被告辛○○於94年4月間，向己○○佯稱欲利用胡美燕所
      開立上開證券集保帳戶，為其投資上市公司「彩晶CB」公
      司債，己○○因而陷於錯誤，旋依辛○○指示，於94年4
      月4日匯款10,014,976元至第三人胡美燕帳戶，隨即為被
      告辛○○於同日提領一空，並轉匯至第三人劉進戶上開活
      期存款帳戶，而詐領上開款項。而可轉換公司債之交易，
      並未在原告己○○與被告華南永昌證券公司雙方所定開戶
      契約書之委託範圍內，自非被告華南永昌證券公司依約應
      提供之服務，應係原告己○○基於被告辛○○之勸誘，私
      下自行委託之行為，與被告辛○○應執行之職務無關，客
      觀上並不具有執行職務之形式。
    原告己○○12,384,305元匯款部分：
      被告辛○○向原告己○○訛稱欲利用陳秋菊證券集保帳戶
      名義，為其投資購買未上市公司「玉晶光電」股票，致己○○陷於錯誤，旋依辛○○指示，共計匯款1,547萬元存
      入陳秋菊華南銀行麻豆分行帳戶，致遭被告辛○○詐領存
      款而受有12,384,305元之損害，原告己○○委託被告辛○○購買之「玉晶光電」股票，雖未上市，但已上櫃，既係
      在上開開戶契約書約定之委任範圍，被告辛○○利用該職
      務，惡意利用致原告己○○陷於錯誤而交付，自與其執行
      職務有關。
    偽造原告己○○取款憑條詐領銀行款項3,296,000元部分
      ：
      被告辛○○利用為原告己○○辦理證券帳戶開戶機會，在
      經手原告己○○開戶印章時，預先於不詳數量華南銀行取
      款憑條，盜蓋原告己○○印章後，即自94年11月18日至95
      年1 月間止，以盜蓋印章之取款憑條，陸續填具取款金額
      及日期等資料，偽造己○○名義出具取款憑條，持向華南
      銀行辦理提款，致華南銀行陷於錯誤，誤認其係己○○本
      人或渠授權之人，如數交付等額款項，總計詐領己○○帳
      戶內存款金額3,296,000元，致原告己○○受有相當於存
      款金額之損害。被告辛○○利用為原告己○○辦理證券帳
      戶開戶機會盜蓋印章於取款條，乃利用職務上之機會，與
      其職務有密切接近之關係。
    被告辛○○詐領第三人乙○○存款7,860,898元部分：
      被告顏春美利用替乙○○開立證券集保帳戶及銀行活期存
      款帳戶開戶機會，在取款憑條預先盜蓋「乙○○」印章後
      ，擅自將「乙○○」上開證券集保帳戶「宏達電」公司股
      票20張及「華泰」公司股票賣出，再持上述盜蓋有「乙○○」印章取款憑條，持向華南銀行提款，致華南銀行陷於
      錯誤如數交付7,860,898元，使第三人乙○○受有損害。
      依其行為態樣乃以受託為第三人乙○○開戶買賣股票之機
      會為之，自利係用職務上機會之行為。
    是依上開不法行為侵權行為情狀，其中、、、、
    、、部分，被告辛○○或係利用其職務上機會之行為，
    或與其執行職務之時間或處所有密切關係之行為，行為外觀
    已具有執行職務之形式，揆之前揭說明，被告華南永昌證券
    公司對被告辛○○就上開行為，自應負連帶賠償責任，至其
    中部分，該項業務既非被告華南永昌證券公司與原告己○○約定開戶、委託之範圍，即非其依約應提供之服務，應係
    原告己○○基於被告辛○○之勸誘，私下自行委託之行為，
    客觀上並不具有執行職務之形式，就此部分，自不應責令被
    告華南永昌證券公司亦應負僱用人之連帶賠償責任。
  (5)被告華南永昌證券公司選任、監督被告辛○○職務之執行，
    是否已盡相當之注意或縱加以相當之注意而仍不免發生損害
    ，得以主張免責？
    按選任受僱人及監督其職務之執行，已盡相當之注意或縱
      加以相當之注意而仍不免發生損害者，僱用人不負賠償責
      任，民法第188條第1項但書固定有明文。惟僱用人選任受
      僱人雖曰盡相當之注意，而監督其職務之執行未盡相當之
      注意者，如無縱加以相當之注意，仍不免發生損害之情事
      ，仍負民法第188條第1項之賠償責任 (最高法院22年上字
      第3116號判例參照)，又使用主對於被用人執行業務本負
      有監督之責，此項責任，並不因被用人在被選之前，已否
      得官廳之准許而有差異，蓋官廳准許，係僅就其技術以為
      認定，而其人之詳慎或疏忽，仍屬於使用主之監督範圍，
      使用主漫不加察，竟任此性情疏忽之人執行業務，是亦顯
      有過失，由此過失所生之侵權行為，當然不能免責 (最高
      法院18年上字第2041號判例參照)。且主張此項有利事實
      之僱用人，依民法第277條前段規定，自應對此負舉證之
      責。
    原告己○○並未全權委託被告顏春美代為操作股票乙節，
      已如前述，被告華南永昌證券公司亦未舉證證明原告己○○與被告辛○○間有任何利用下班及上班地點以外場所進
      行私下協議之行為，且被告辛○○自92年間開始，為原告
      己○○買賣股票，即長期利用陳秋菊等人頭之帳戶為之，
      並保管上開人頭戶之存摺、印章，復均置放其在被告辦公
      室之辦公桌內乙情，已經被告辛○○於警詢時自承在卷，
      核被告辛○○所為已明顯與證券商負責人與業務人員管理
      規則第18條規定不符，亦違反其所簽「華南永昌綜合證券
      股份有限公司在職誓約書」對被告華南永昌證券公司應遵
      守不得保管客戶存摺、印章之約定，而迄95年1月6日被告
      辛○○自殺時止，被告華南永昌證券公司竟均未發現上情
      ，顯未盡其實質之行政監督、管理之責，實不足謂其監督
      被告辛○○職務之執行，已盡相當之注意，此外，被告華
      南永昌證券公司亦未提出任何證據證明其已盡選任、監督
      之義務，僅以其已設有內部稽核，已定期、不定期稽核公
      司財務及業務，而仍無法透過內部稽核查知上情云云，謂
      其已盡選任、監督之義務云云，自不足採。
   (6)綜上，被告華南永昌證券公司依民法第188條第1項前段規
     定，應與被告辛○○對原告己○○負連帶賠償責任之範圍
     應為48,415,399元 (計算式：58,430,375元-10,014,976元
     ) ，對原告壬○○部分則為7,860,898元。
  3.被告華南永昌證券公司對原告壬○○部分得否主張時效完成
    之抗辯：
  (1)按因侵權行為所生之損害賠償請求權，自請求權人知有損害
    及賠償義務人時起，2年間不行使而消滅，民法第197條第1
    項前段固有明定。惟所謂「知」有損害及賠償義務人之知，
    係指明知而言。其因過失而不知者，並不包括在內 ( 最高
    法院72年度台上字第1428號判決參照)。
  (2)本件第三人乙○○帳戶供買賣股票之款項係其夫即原告壬○○提供等情，業據證人乙○○證稱屬實，且復證稱當時實係
    原告壬○○要買賣股票，因證件不在身上，所以以其名義開
    戶，但開戶後因都係供壬○○買賣股票使用，相關存摺、印
    章均由原告壬○○保管等情屬實 (均見本院重訴卷3第130至
    131頁)，參照被告辛○○於95年1月9日至台南地方法院檢察
    署向檢察官自首時，亦自承伊侵占壬○○的股款等語 (見21
    63號偵卷第4頁)，顯見關於委託被告辛○○買賣股票之人為
    壬○○屬實，堪認原告壬○○主張及證人乙○○證稱系爭買
    賣股票之款項均係由壬○○提供乙節，應屬無訛。且刑事案
    件迭經警詢、偵查及刑事案件審理時，均係以壬○○為「被
    害人」之身分傳訊到案等情，亦有上開刑事卷宗供參無訛，
    雖上開刑事案件，不論起訴書、或一審、二審刑事判決書，
    均載明被告辛○○盜賣股票，以行使偽造乙○○之取款條，
    向華南銀行詐領存款，足生損害於乙○○，而認為乙○○方
    為犯罪被害人，然壬○○、乙○○等人並非專於法律之人，
    渠等既因實際買賣股票者為壬○○，刑事案件自偵查時起，
    迄審判終結止，亦都以壬○○為被害人而傳喚，致渠等誤認
    為壬○○為侵權行為之被害人，而由其提起附帶民事損害賠
    償訴訟，此等過失之不知，實不可歸責於壬○○、乙○○等
    人。況時效制度之設，在儘早確認法律關係，本於在權利上
    睡著之人不值得保護之原則，而對怠於行使權利者，賦予義
    務人抗辯權以示懲罰，然本件原告壬○○早於96年10月23日
    即向刑事庭提起刑事附帶民事訴訟，以自己為被害人請求被
    告賠償損害，並非怠於行使權利，僅因過失誤以自己為被害
    人而非乙○○，實不應將時效完成之不利益歸乙○○承擔，
    第三人乙○○既因過失而不知其為被害人，即難謂其已「明
    知」損害發生，渠等復因於附帶民事訴訟經刑事庭裁定於97
    年2月24日移送本院民事庭後始知上情，則於97年8月28日將
    權利讓與原告壬○○行使，並於同年月29日寄發存證信函，
    被告於同年9月1日收受通知，自無罹於2年之請求權時效，
    被告華南永昌證券公司以讓與人乙○○之請求權已罹時效為
    由，主張得以時效完成對受讓人即原告壬○○主張抗辯權發
    生云云，尚非可採。
(三)原告就其所受損害之發生或擴大是否與有過失？
  1.按損害之發生或擴大，被害人與有過失者，法院得減輕賠償
    金額，或免除之，民法第217條第1項定有明文。又此項規定
    之目的，在謀求加害人與被害人間之公平，故在裁判上法院
    得以職權減輕或免除之 (最高法院85年台上字第1756號判例
    參照)。再此項規定之目的在謀求加害人與被害人間之公平
    ，倘受害人於事故之發生亦有過失時，由加害人負全部賠償
    責任，未免失諸過酷，是以賦與法院得減輕其賠償金額或免
    除之職權。此所謂被害人與有過失，只須其行為為損害之共
    同原因，且其過失行為並有助成損害之發生或擴大者，即屬
    相當，不問賠償義務人應負故意、過失或無過失責任，均有
    該條項規定之適用。再者，證券商負責人與業務人員管理規
    則第16條 (97年6月9日修正後改列為第18條)明文禁止營業
    員以他人或親屬名義供客戶申購、買賣有價證券、禁止營業
    員挪用或代客戶保管有價證券、款項、印鑑或存摺。又印章
    、存摺、取款憑條等重要文件，應自行妥善保管，買賣股票
    之款項，亦應匯入自行開立之券戶，倘無故交付他人，或匯
    款於他人帳戶，致遭利用而受害，自不能謂於損害之發生為
    無過失 (最高法院94年度台上字第1855號判決參照)。
  2.經查本件被告辛○○借用陳秋菊、陳久明、劉進戶、周秀琴
    、陳麗秀等人作為買賣股票之人頭，並開設帳戶供其作為買
    賣股票、資金往來之人頭帳戶等情，業據被告辛○○於警詢
    時自承在卷 (見警卷第3頁)，並經證人陳秋菊、陳久明、劉
    進戶、周秀琴、陳麗秀等人於警詢時證述在卷，復有渠等存
    摺影本附於警卷可憑，原告己○○對上開人頭，均係被告辛○○借用作為買賣股票之人頭帳戶乙節，亦不否認 (見本院
    重訴字卷1第204頁)，雖其係基於被告辛○○之指示，而將
    款項匯入人頭帳戶內，然原告己○○既委託被告辛○○買賣
    股票、公司債等情，即應要求將買受之股票匯入自行開立之
    券戶，所須款項亦應匯於自己之帳戶內，始能藉由掌握存摺
    、印章，及銀行、證券公司寄送之對帳單，避免股票、存款
    遭他人盜賣或盜領，詎其捨此不為，依被告辛○○之指示，
    利用人頭帳戶買賣股票，復將資金存入人頭帳戶內，因該等
    人頭之存摺、印章在被告辛○○之保管中，而使原告己○○
    對之無法掌控，終遭被告辛○○盜賣股票或盜領存款，其對
    此結果之發生，難謂無過失。至被告辛○○利用為原告己○○辦理證券帳戶開戶機會，在經手原告己○○開戶印章時，
    預先於不詳數量華南銀行取款憑條，盜蓋原告己○○印章後
    ，憑盜蓋印章之取款憑條，陸續填具取款金額及日期等資料
    ，偽造己○○名義出具取款憑條，持向華南銀行辦理提款，
    詐領己○○帳戶內存款金額3,296,000元，及被告顏春美利
    用替乙○○開立證券集保帳戶及銀行活期存款帳戶開戶機會
    ，在取款憑條預先盜蓋「乙○○」印章後，擅自將「乙○○
    」上開證券集保帳戶「宏達電」公司股票20張賣出，再持上
    述盜蓋有「乙○○」印章取款憑條，持向華南銀行提款，致
    華南銀行陷於錯誤如數交付7,860,898元乙節，因原告己○○、第三人乙○○實無從預見被告辛○○上開盜蓋印章、偽
    造取款條，進而盜領存款之行為，即不能認為渠等就此部分
    亦與有過失。
  3.原告己○○除遭盜領存款金額3,296,000元部分，及第三人
    乙○○存款7,860,898元遭盜領，不能認其與有過失外，其
    餘原告己○○損害之發生既與有過失，且本院審酌原告己○○長期同意被告辛○○利用人頭帳戶買賣股票、資金往來，
    致被告辛○○得以輕易藉其保管人頭帳戶存摺、印章之機會
    ，侵占、詐欺高達數千萬元之鉅款，原告己○○之過失程度
    非輕，自應就此部分之損害，與被告辛○○、華南永昌證券
    公司各負百分之50之過失，本院併應依此比例酌減被告辛○○、華南永昌證券公司之賠償金額。
  4.依此計算，被告辛○○應賠償原告己○○之金額為30,863,1
    88元【計算式：(58,430,375元-3,296,000元)÷2+3,296,00
    0元=30,863,188元，元以下4捨5入)】，被告華南永昌證券
    公司應與被告辛○○連帶賠償原告己○○之金額則為25,855
    ,700 元【計算式：(48,415,399元-3,296,000元)÷2+3,296
    ,000 元=25,855,700元，元以下4捨5入)】。
六、末按，給付有確定期限者，債務人自期限屆滿時起，負遲延
    責任。給付無確定期限者，債務人於債權人得請求給付時，
    經其催告而未為給付，自受催告時起，負遲延責任。其經債
    權人起訴而送達訴狀，或依督促程序送達支付命令，或為其
    他相類之行為者，與催告有同一之效力。前項催告定有期限
    者，債務人自期限屆滿時起負遲延責任，民法第229條定有
    明文。又遲延之債務，以支付金錢為標的者，債權人得請求
    依法定利率計算之遲延利息。但約定利息較高者，仍從其約
    定利率；應付利息之債務，其利率未經約定，亦無法律可據
    者，週年利率為百分之5；亦為民法第233條第1項、第203條
    所明定。原告起訴請求自97年1月17日起算之法定遲延利息
    ，而於本院97年4月8日言詞辯論期日，對本院詢問其為何利
    息自該日起算，陳稱因被告辛○○是在95年1月16日自首，
    渠等之前已經有向被告催討多次等情 (見本院重訴字卷1第
    72頁)，並表明相關資料再補呈，然迄本院於97年10月7日言
    詞辯論終結之日止，原告迄未提出相關資料，依上開說明，
    原告己○○部分其遲延利息，自應以刑事附帶民事起訴狀繕
    本送達被告辛○○、華南永昌證券公司之翌日，即被告辛○○應自96年12月10日起算，被告華南永昌證券公司自96年11
    月29日起算。至原告壬○○既是受讓第三人乙○○之債權，
    自應以第三人乙○○催告被告被告辛○○、華南永昌證券公
    司之翌日起算，而第三人乙○○對於97年8月28日始將對被
    告2人請求賠償之請求相關權利讓與原告壬○○行使乙節自
    承在卷 (見本院重訴字卷3第135頁)，自應以讓與債權並請
    求被告賠償之事實通知被告，即存證信函於97年9月1日送達
    之翌日起算遲延利息。
七、綜上所述，被告辛○○應賠償原告己○○之金額為30,863,1
    88元，其中得請求被告華南永昌證券公司與被告辛○○連帶
    賠償之金額為25,855,700元，嗣因被告辛○○之前夫戊○○○○○○已將被告辛○○上開使用之人頭帳戶內之存款共計
    3,420,000元領出償還予原告己○○而為部分清償，連帶債
    務人被告華南永昌綜合證券股份有限公司於清償範圍內同免
    其責任 (民法第274條規定參照)，故原告己○○得向被告辛○○請求之金額為27,443,188元 (計算式：30,863,188元-3
    ,420,000 元)，其中得請求被告華南永昌證券公司與被告辛○○連帶給付之金額為22,435,700元 (計算式：25,855,700
    元-3,420,000元)；原告壬○○得請求被告華南永昌證券公
    司與被告辛○○連帶賠償之金額為7,86 0,898元。從而，原
    告己○○依民法第184條第1項前段侵權行為之法律關係，請
    求被告辛○○給付27,443,188元，及自96年12月10日起至清
    償日止，按年息百分之5計算之利息，及被告華南永昌證券
    公司就其中22,435, 700元部分應與被告辛○○連帶給付，
    並自96年11月29日起至清償日止，按年息百分之5計算之利
    息。原告壬○○以受讓第三人乙○○對被告辛○○、華南永
    昌綜合證券股份有限公司損害賠償債權後，對被告顏春美、
    華南永昌證券公司請求連帶給付7,86 0,898元，及均自97年
    9月2日起至清償日止，按年息百分之5計算之利息，為有理
    由，應予准許，逾此範圍之請求，即屬無據，應予駁回。
八、又法院為終局判決時，應依職權為訴訟費用之裁判，民事訴
    訟法第87條第1項定有明文。查本件原告己○○部分，係提
    起刑事附帶民事訴訟由刑事庭裁定移送本院，考量其訴訟一
    部勝訴，一部敗訴之情形，認訴訟費用由被告辛○○負擔10
    分之1，被告辛○○、華南永昌證券公司連帶負擔10分4，餘
    10分之5由原告己○○負擔。至原告壬○○於本院審理時追
    加起訴，其起訴訴訟標的金額為7,860,898元，應徵第一審
    裁判費為78,913元，訴訟費用額確定為78,913元，應由敗訴
    之被告辛○○、華南永昌證券公司連帶負擔。
九、兩造陳明願供擔保，聲請宣告假執行及免為假執行，就原告
    勝訴部分，核無不合，爰酌定相當擔保金額分別准許之，至
    原告敗訴部分，其假執行之聲請，失所附麗，應併予駁回。
十、另本件本院已依侵權行為法律關係為原告壬○○先位之訴勝
    訴之判決，就其另基於委任關係之損害賠償求權，及債務不
    履行之損害賠償請求權為主張之先位聲明，及基於代位關係
    主張之備位聲明本院即無庸再予審酌。又被告華南永昌證券
    公司、華南金控公司請求調取「高上企業股份有限公司」在
    華南銀行新營分行帳戶存款往來明細表、「己○○」在日盛
    商銀台南分行帳戶存款往來明細表，因被告辛○○本身及所
    借用之人頭帳戶資料，已經刑事案件調取在卷，相關資金是
    否由上開帳戶回流高上企業股份有限公司及己○○上開帳戶
    ，非不可由上開辛○○與相關人頭帳戶內核對，且關於損害
    金額已經證人庚○○於刑事案件中證述明確，復經本院認定
    如上，自無再調取之必要。至被告再請求傳訊被告辛○○及
    其前夫戊○○○○○○到庭，然被告辛○○已陷於癡呆狀態
    ，已難就相關事實為詳細之說明，而戊○○○○○○並未涉
    及被告辛○○之犯罪行為，縱有轉匯款項至己○○之帳戶內
    ，應亦係依被告辛○○指示為之，況渠等2人經本院傳喚不
    到，而本件事證已臻明確，自亦無再傳喚之必要。至兩造其
    餘主張及攻擊防禦方法並證人甲○○之證述，經本院審酌後
    ，認對判決結果無影響，爰不再逐一論述，附此說明。
十一、至原告於97年10月9日向本院提出陳述意見狀，已在本院
      97年10月7日言詞辯論終結後，本院依法不得再予審酌，
      且關於原告壬○○請求給付賠償部分，本院已為其勝訴部
      分判決，所述不影響判決結果，併此敘明。
十二、結論：原告己○○之訴及原告壬○○追加之訴為一部有理
      由、一部無理由，依民事訴訟法第79條、第85條第1項但
      書、第2項，第390條第2項、第392條第2項、第3項，判決
      如主文。
中    華    民    國    97    年    10    月    21    日
                  民事第三庭  法  官  高榮宏
以上正本係照原本作成。
如對本判決上訴，須於判決送達後20日內向本院提出上訴狀。
中    華    民    國    97    年    10    月    21    日
                              書記官  陳淑芬


司法院資訊處製作；財團法人民間司法改革基金會備份。
